臺灣新北地方法院民事判決　　　　　　　 110年度簡字第27號
原　　　告　梁家和　
訴訟代理人　陳雅珍律師
被　　　告　葉力愷　

被　　　告　周銘秋　

訴訟代理人　何承學　
 
上列當事人間請求侵權行為損害賠償事件，經本院於民國110年9
月23日言詞辯論終結，判決如下：
    主  文
被告葉力愷應給付原告新臺幣49萬8,437元、港幣11萬8,870元，
及均自民國110年4月16日起至清償日止，按年息5%計算之利息。
被告周銘秋應給付原告新臺幣22萬7,057元、港幣7萬1,322元，
及均自民國110年4月16日起至清償日止，按年息5%計算之利息。
原告其餘之訴駁回。
訴訟費用由被告葉力愷負擔2/5、被告周銘秋負擔1/5，餘由原告
負擔。
本判決第1、2項得假執行；倘被告葉力愷、周銘秋依序以新臺幣
98萬元、新臺幣52萬元為原告預供擔保，得免為假執行。
原告其餘假執行之聲請駁回。
    事實及理由 
一、程序方面：
  ㈠按民事事件，涉及香港或澳門者，類推適用涉外民事法律適
    用法。涉外民事法律適用法未規定者，適用與民事法律關係
    最重要牽連關係地法律，香港澳門關係條例第38條定有明文
    。所稱涉及香港或澳門，係指構成民事事件事實，包括當事
    人、法律行為地、事實發生地等連繫因素，與香港或澳門具
    有牽連關係者而言（最高法院103年度台上字第1415號判決
    意旨參）。查原告為香港居民，本件應屬涉及香港之民事事
    件，依香港澳門關係條例第38條規定，應類推適用涉外民事
    法律適用法之規定確定其準據法。就涉外民事事件之國際管
    轄權，現行法律雖無明文，惟原告既係主張被告於我國境內
    為侵權之不法行為，而依據侵權行為之法律關係提起本訴，
    參酌我國民事訴訟法第15條第1項之規定：「因侵權行為涉
    訟者，得由行為地之法院管轄」，應認對於行為地發生於我
    國境內之涉外侵權事件，我國法院即具有國際管轄權，是則
    本院就本件訴訟自有管轄權。復按關於由侵權行為而生之債
    ，依侵權行為地法。但另有關係最切之法律者，依該法律，
    涉外民事法律適用法第25條定有明文，本件侵權行為既發生
    於我國境內，即應適用中華民國法律為其裁判之準據法，併
    此敘明。
  ㈡本件被告葉力愷未於最後言詞辯論期日到場，核無民事訴訟
    法第386條各款所列情形，爰依原告聲請，由其一造辯論而
    為判決。
二、原告主張：
  ㈠被告葉力愷以駕駛車輛載運乘客收費為業，為從事業務之人
    。原告與訴外人楊寶坤、葉俊昭、王紫霖為來臺旅遊之香港
    籍人士，於民國107年12月1日搭乘被告葉力愷駕駛之車牌號
    碼000-0000號自用小客車（下稱A車），迨於同日19時52分
    許，被告葉力愷沿新北市土城區金城路1段往中和方向直行
    ，行至金城路1段與千歲路口處，欲迴轉往三峽方向行駛時
    ，本應注意迴轉時應禮讓直行車先行，而依當時天候晴、夜
    間有照明、路面乾燥無缺陷且無障礙物、視距良好，並無不
    能注意之情事，竟疏未注意及此，貿然迴轉，適有沿金城路
    1段往三峽方向直行由被告周銘秋駕駛車牌號碼00-0000號自
    用小客車（下稱B車），本應注意車前狀況，隨時採取必要
    之安全措施，而依當時情形，並無不能注意之情事，竟疏未
    注意前方，兩車因而發生碰撞，致原告受有頸椎第二節齒狀
    突骨折之傷害。爰本於民法第184條第1項前段、第185條、
    第193條、第195條第1項前段侵權行為法律規定提起本訴，
    請求被告按其等過失比例對原告因本件車禍所受損害各負擔
    1/2損害賠償責任。
  ㈡茲就原告所受損害臚列說明於下：
    ⑴醫療費用：原告因本件車禍事故受傷至馬偕醫院就診，致
      支出醫療費新臺幣（下同）4,662元；至新北市立聯合醫
      院就診，致支出醫療費2萬3,695元；至香港聖德肋撒醫院
      就診，致支出醫療費港幣4萬5,045元；至香港健治堂中醫
      診所就診，致支出醫療費港幣4,800元。合計共支出醫療
      費2萬8,357元及港幣4萬9,845元。爰請求被告葉力愷、周
      銘秋各賠償1萬4,187.5元及港幣2萬4,922.5元。
    ⑵增加生活上支出：
      ①醫療用品費用：原告因本件車禍事故受傷，致增加生活
        上支出購買頸胸椎固定架8萬3,000元、日式四柱頸圈費
        用9,500元，合計受有9萬2,500元損害。
      ②看護費用：原告因本件車禍事故受傷，於107年12月2日
        急診入院檢查，同年月7日接受頸椎外固定術，同年12
        月13日出院。自107年12月2日起至同年月13日止，共12
        日何僱請全日看護照料之必要，以每日3,000元計，共
        受有增加生活上支出看護費用3萬6,000元損害。
      ③以上共12萬8,500元（92,500+36,000=128,500）。爰請
        求被告葉力愷、周銘秋各賠償6萬4,250元。
    ⑶勞動能力減損：原告因本件車禍故受傷，自107年12月2日
      起至108年10月1日止，共10個月無法工作。以原告於車禍
      受傷前擔任香奈兒專櫃小姐，每月薪資港幣1萬8,789.5元
      計，受有港幣18萬7,895元不能工作損害。爰請求被告葉
      力愷、周銘秋各賠償港幣9萬3,947.5元。
    ⑷非財產損害：原告因本件車禍事故受有頸椎第二節齒狀突
      骨折之傷害，除手術時需全身麻醉外，經看診1年多尚未
      痊癒，身體遺有經治療後仍永久無法回復損害（依110年5
      月21日鑑定報告所示：經CT掃描原告骨折癒合，但頸椎第
      一至二節(C1/2)有輕度殘留半脫位；持續頸部疼痛和僵硬
      ；無法履行某些工作職責(工作中使用梯子)；難以預估康
      復程度及速度）。原告於正值青春年華之際遭此事故，長
      達1年多不良於行，身體及精神之混凝土苦不可言喻。原
      告名下並無財產，僅靠擔任香奈兒專櫃小姐薪資收入，合
      計共請求賠償精神慰撫金200萬元。此部分爰請求被告葉
      力愷、周銘秋各賠償100萬元。
  ㈢併為聲明：
    ⑴被告葉力愷應給付原告107萬8,428.5元、港幣17萬9,148.
      5元，及自準備㈡狀繕本送達翌日起（即110年4月16日）
      起至清償日止，按年息5%計算之利息。
    ⑵被告周銘秋應給付原告107萬8,428.5元、港幣17萬9,148.
      5元，及自準備㈡狀繕本送達翌日起（即110年4月16日）
      起至清償日止，按年息5%計算之利息。
    ⑶原告願供擔保請准宣告假執行。
三、被告葉力愷抗辯：
  ㈠原告是於黃包車平台訂車，被告葉力愷係受黃包車指示，擔
    任原告等在台旅遊時駕駛工作，本件車禍發生後黃包車副理
    有來台，並承諾支付原告等每人人民幣5萬元賠償，但實際
    有無支付予原告，被告葉力愷不清楚。另黃包車是否有與原
    告成立和解，亦需再查證，僅被告葉力愷認原告就同一事故
    不能對被告葉力愷重覆求償。至原告主張，其因本件車禍事
    故支出醫療費用2萬8,357元及港幣4萬9,845元；增加生活上
    支出購買頸胸椎固定架8萬3,000元、日式四柱頸圈費用9,50
    0元及受有看護費用3萬6,000元損害部分，被告葉力愷不爭
    執。關於工作損失部分，則認原告應提出相關資料證明。
  ㈡併為答辯聲明：原告駁回。   
四、被告周銘秋抗辯：
  ㈠對於原告主張侵權行為事實（如本院109年度審交簡字第203
    、204號判決所載），被告周銘秋不爭執。但系爭車禍經送
    鑑定結果，原告之使用人被告葉力愷駕駛A車，轉彎車未讓
    直行車先行，為肇事主因；被告周銘秋駕駛B車未注意車前
    狀況，為肇事次因，故被告周銘秋對原告所負侵權行為損害
    賠償責任，應低於1/2。
  ㈡對原告主張，其因本件車禍事故支出醫療費用2萬8,357元及
    港幣4萬9,845元；增加生活上支出購買頸胸椎固定架8萬3,0
    00元、日式四柱頸圈費用9,500元、受有看護費用3萬6,000
    元；及計10個月無法工作，受有港幣18萬7,895元勞動能力
    損害部分，被告周銘秋不爭執。關於原告主張受有200萬元
    非財產精神損害一事，被告周銘秋則認為過高，應核減為30
    萬元。
  ㈢併為答辯聲明：原告駁回。   
五、按因故意或過失，不法侵害他人之權利者，負損害賠償責任
    ，民法第184條第1項前段定有明文。查原告主張：被告葉力
    愷以駕駛車輛載運乘客收費為業，為從事業務之人。原告與
    訴外人楊寶坤、葉俊昭、王紫霖為來臺旅遊之香港籍人士，
    於107年12月1日搭乘被告葉力愷駕駛A車，迨於同日19時52
    分許，被告葉力愷沿新北市土城區金城路1段往中和方向直
    行，行至金城路1段與千歲路口處，欲迴轉往三峽方向行駛
    時，本應注意迴轉時應禮讓直行車先行，而依當時天候晴、
    夜間有照明、路面乾燥無缺陷且無障礙物、視距良好，並無
    不能注意之情事，竟疏未注意及此，貿然迴轉，適有沿金城
    路1段往三峽方向直行由被告周銘秋駕駛B車，本應注意車前
    狀況，隨時採取必要之安全措施，而依當時情形，並無不能
    注意之情事，竟疏未注意前方，兩車因而發生碰撞，致原告
    受有頸椎第二節齒狀突骨折之傷害等情，為兩造所不爭執，
    可認屬實。則原告本於民法第184條第1項前段侵權行為法律
    規定提起本訴，請求被告就原告因本件車禍事故所受損害，
    負賠償之責，於法自無不合。
六、按損害之發生或擴大，被害人與有過失者，法院得減輕賠償
    金額，或免除之，民法第217條第1項定有明文。次按所謂被
    害人與有過失，須被害人之行為助成損害之發生或擴大，就
    結果之發生為共同原因之一，行為與結果有相當因果關係，
    始足當之。倘被害人之行為與結果之發生並無相當因果關係
    ，尚不能僅以其有過失，即認有過失相抵原則之適用。又民
    法第224條前段規定債務人之代理人或使用人關於債之履行
    有故意或過失時，債務人應與自己之故意或過失，負同一責
    任，係就債之履行，其代理人或使用人有故意或過失之情形
    ，應視同債務人自己之故意或過失（最高法院96年度台上字
    第2672號裁判意旨參照）。查本件原告既搭乘被告葉力愷駕
    駛A車時發生系爭車禍事故，按諸前開判意旨，於原告本於
    侵權行為法律關係向被告周銘秋求償時，其使用人（即被告
    葉力愷）之過失，自應視同原告自己之過失。又被告周銘秋
    抗辯：原告之使用人被告葉力愷駕駛A車，轉彎車未讓直行
    車先行，為系爭車禍肇事主因；被告周銘秋駕駛B車未注意
    車前狀況，為肇事次因等情，業據提出新北政府車輛行車事
    故鑑定委員會鑑定意見書節本為佐，且為原告所未爭執，可
    認屬實。經本院審酌被告2人過失情節後，認被告葉力愷就
    本件車禍應負7/10過失責任，被告周銘秋應負3/10過失責任
    。即原告對被告周銘秋請求賠償部分應依民法第217條規定
    按比例減輕被告周銘秋賠償金額7/10。
七、按不法侵害他人之身體或健康者，對於被害人因此喪失或減
    少勞動能力或增加生活上之需要時，應負損害賠償責任；不
    法侵害他人之身體、健康、名譽、自由、信用、隱私、貞操
    ，或不法侵害其他人格法益而情節重大者，被害人雖非財產
    上之損害，亦得請求賠償相當之金額，民法第193條第1項、
    第195條第1項前段分別定有明文。
  ㈠茲就原告受損害金額說明於下：
    ⑴原告主張：其因本件車禍事故支出醫療費用2萬8,357元及
      港幣4萬9,845元；增加生活上支出購買頸胸椎固定架8萬
      3,000元、日式四柱頸圈費用9,500元及受有看護費用3萬
      6,000元損害等情，為被告所未爭執，應屬有據。
    ⑵原告主張：其因本件車禍故受傷，自107年12月2日起至
      108年10月1日止，共10個月無法工作。以原告於車禍受傷
      前擔任香奈兒專櫃小姐，每月薪資港幣1萬8,789.5元計，
      受有港幣18萬7,895元不能工作損害一節，則據提出伊利
      沙伯醫院鑑定報告（記載：原告於108年10月31日恢復工
      作，詳原證12）、薪資收入證明（詳原證11）為佐，且為
      被告周銘秋未爭執，原告前開主張，亦屬有據。
    ⑶原告主張：其因本件車禍事故，受有頸椎第二節齒狀突骨
      折之傷害，除手術時需全身麻醉外，經看診1年多尚未痊
      癒，身體遺有經治療後仍永久無法回復損害（依110年5月
      21日鑑定報告所示：經CT掃描原告骨折癒合，但頸椎第一
      至二節(C1/2)有輕度殘留半脫位；持續頸部疼痛和僵硬；
      無法履行某些工作職責(工作中使用梯子)；難以預估康復
      程度及速度）。原告於正值青春年華之際遭此事故，長達
      1年多不良於行，身體及精神之混凝土苦不可言喻。原告
      名下並無財產，僅靠擔任香奈兒專櫃小姐薪資收入，爰請
      求賠償精神慰撫金200萬元等情。被告周銘秋則以；原告
      請求非財產精神賠償金額過高，此部分應酌減至30萬元為
      宜等語為辯。經本院審酌原告於本件車禍發生時年僅約29
      歲，因本件車禍事故受有頸椎第二節齒狀突骨折之傷害，
      經長達2年餘治療後骨折雖已癒合，但頸椎第一至二節（
      C1/2）仍遺有輕度殘留半脫位傷害。併有持續頸部疼痛和
      僵硬；無法履行某些工作職責（工作中使用梯子）情況存
      在。原告名下並無財產，擔任香奈兒專櫃小姐，每月薪資
      約港幣1萬8,789.5元（以上有診斷證明書、薪資收入明細
      表、香港伊利沙伯醫院鑑定報告附卷可佐。）；被告葉力
      愷為高職肄業、未婚、名下登記有數筆不動產；被告周銘
      秋為二、三專畢業、已婚、名下登記有汽車及股票（以上
      有被告2人戶籍查詢資料、財產及所得查詢資料附卷可查
      。）等，兩造之教育程度、收入、社會地位等一切情狀，
      認原告請求被告賠償非財產損害60萬元為妥適，逾此部分
      之請求，尚屬過巨，應予駁回。
  ㈡準此， 
    ⑴原告請求被告葉力愷賠償醫療費用1萬4,187元（元以下捨
      去）、港幣2萬4,922.5元；增加生活上支出費用6萬4,250
      元；勞動能力減損港幣9萬3,947.5元，均未逾被告葉力愷
      按7/10比例計算賠償金額，為理由，應予准許。關於原告
      請求被告葉力愷賠償非財產損害42萬元（60萬元*7/10=42
      萬元）部分，亦屬有據，應予准許；逾此部分之請求，則
      無理由，應予駁回。另被告葉力愷抗辯：原告曾與黃包車
      達成和解，或受領黃包車給付賠償一節，為原告所否認，
      應由被告葉力愷就前開利己抗辯負舉證之責。關此部分，
      既未據被告葉力愷提出任何證據以供本審酌，被告葉力愷
      前述抗辯，自無可採。即本件被告葉力愷應賠償原告金額
      計49萬8,437元（14,187+64,250+420,000=498,437）、港
      幣11萬8,870元（24,922.5+93947.5=118,870）。
    ⑵原告請求被告周銘秋醫療費用8,507元（2萬8,357元*3/10
      =8,507元）及港幣1萬4,953.5元（4萬9,845元*3/10=1萬
      4,953.5元）；增加生活上支出費用3萬8,550元（(8萬3,
      000元+9,500元+3萬6,000元)*3/10=3萬8,550元）；勞動
      能力減損港幣5萬6,368.5元（18萬7,895元*3/10=5萬6,36
      8.5元）；非財產損害18萬元，合計22萬7,057元（8,507
      +38,550+180,000=227,057）、港幣7萬1,322元（14,953.
      5+56,368.5=71,322），為有理由，應予准許；逾此部分
      之請求，則屬無據，應予駁回。
八、綜上所述，原告本於侵權行為法律關係提起本訴，請求被告
    葉力愷應賠償原告49萬8,437元、港幣11萬8,870元；被告周
    銘秋應賠償原告22萬7,057元、港幣7萬1,322元，及均自110
    年4月16日起至清償日止，按年息5%計算之利息，為有理由
    ，應予准許。逾此部分之請求，則屬無據，應予駁回。
九、原告陳明願供擔保，聲請宣告假執行，經核原告勝訴部分屬
    依民事訴訟法第427條第1項至第4項訴訟適用簡易程序所為
    被告敗訴之判決，爰依職權宣告之；併依職權酌定相當擔保
    金額准被告預供擔保後，得免為假執行。至原告敗訴部分，
    其假執行之聲請已失依據，應併駁回。
十、兩造其餘主張及攻擊防禦方法，與本件判決結果無涉，爰不
    逐一論列說明。
結論：原告之訴為一部有理由、一部無理由，依民事訴訟法第38
5條第1項前段、第79條、第85條第1項、第389條、第392條，判
決如主文。
中    華    民    國   110    年    10    月    28    日
 
                  民事第六庭    法  官  黃信滿                                                                                            
以上正本係照原本作成
如對本判決上訴，須於判決送達後20日內向本院提出上訴狀。如
委任律師提起上訴者，應一併繳納上訴審裁判費。 
中    華    民    國   110    年    10    月    28    日
                                 書記官  黃曉妏